臺灣新北地方法院板橋簡易庭小額民事判決
　　　　　　　　　　　　　　　　　 109年度板小字第4604號
原　　　告　泰安產物保險股份有限公司
法定代理人　李松季
訴訟代理人　賴德謙
被　　　告　黃裕勝
訴訟代理人　錢韻和
上列當事人間請求侵權行為損害賠償事件，於民國110年9月28
日言詞辯論終結，本院判決如下：
    主  文
被告應給付原告新臺幣壹萬零捌佰壹拾肆元及自民國一百零九年
十一月十四日起至清償日止，按年息百分之五計算之利息。
原告其餘之訴駁回。
訴訟費用新台幣壹仟元由被告負擔新台幣貳佰零肆元，餘由原告
負擔。
本判決原告勝訴部分得假執行。但被告如以新台幣壹萬零捌佰壹
拾肆元為原告預供擔保，得免為假執行。
    理  由  要  旨
一、本件被告經合法通知，未於言詞辯論期日到場，核無民事訴
    訟法第386條所列各款情事，應准原告之聲請，由其一造辯
    論而為判決，合先敘明。
二、原告主張：被告於109年7月25日18時12分許，駕駛車牌號碼
    000-0000號自用小客車（下稱A車），行經新北市永和區網
    溪國小地下一樓停車場，於駛出停車格時因未注意車前狀況
    ，致車頭與行駛在通道上之原告所承保、訴外人陳鴻章所有
    並駕駛之車牌號碼000-0000號自用小客車（下稱系爭車輛）
    發生碰撞，系爭車輛因而左側車身受損，經送修支出修復費
    用新臺幣（下同）52,932元（零件40.150元，工資12,782元
    ）。爰依據侵權行為損害賠償及保險代位之法律關係，請求
    被告給付52,932元及自起訴狀繕本送達翌日起至清償日止，
    按年息5%計算之利息一節，業據提出行照、駕照、估價單、
    系爭車輛受損照及發票等件影本為證，被告經合法通知，既
    未到庭，復未提出書狀作何聲明或陳述以供本院審酌，依本
    院調查之結果，原告之上開主張堪信為真實。
三、按「汽車、機車或其他非依軌道行駛之動力車輛，在使用中
    加損害於他人者，駕駛人應賠償因此所生之損害。但於防止
    損害之發生，已盡相當之注意者，不在此限。」，民法第
    191條之2定有明文，此規定係專為非依軌道行駛之動力車輛
    在使用中駕駛人之責任而為舉證責任倒置之規定，故凡動力
    車輛在使用中加損害於他人者，即應負賠償責任，由法律推
    定駕駛人侵害他人之行為係出於過失，然被告若能舉證證明
    自己無故意、過失時，即無需就系爭車輛之損害負賠償責任
    。本件被告駕駛A車與系爭車輛發生車禍致系爭車輛受損，
    被告之加害行為與系爭車輛之受損害間具有相當因果關係，
    被告復未能舉證證明於防止損害之發生，已盡相當之注意，
    訴外人陳鴻章自得請求被告賠償因此所受損害（即修車費用
    ）。
四、次按物被毀損時，被害人除得依民法第196條請求賠償外，
    並不排除民法第213條至第215條之適用。依民法第196條請
    求賠償物被毀損所減少之價額，得以修復費用為估定之標準
    ，但以必要者為限（例如︰修理材料以新品換舊品，應予折
    舊），最高法院77年度第9次民事庭會議決議（1）可資參照
    。又原告對於自己主張之事實已盡證明之責後，被告對其主
    張，如抗辯其不實並提出反對之主張者，則被告對其反對之
    主張，亦應負證明之責，此為舉證責任分擔之原則（最高法
    院18年上字第2855號判例意旨參照）。原告主張因系爭車輛
    受損而支出修復費用52,932元一節，業據提出估價單及統一
    發票為證。次查系爭車輛係於106年4月（推定為15日）出廠
    使用，有行照影本在卷可佐，至109年7月25日受損時，已使
    用3年3月餘，依「營利事業所得稅結算申報查核准則」第95
    條第8項：「固定資產提列折舊採用定率遞減法者，以1年為
    計算單位，其使用期間未滿1年者，按實際使用之月數相當
    於全年之比例計算之，不滿1個月者，以月計。」規定，其
    折舊年數為3年4月，而本件修復費用為52,932元（零件40.1
    50元，工資12,782元），有原告提出之估價單及統一發票影
    本為證，惟其中零件係以新品換舊品，揆諸前述，應計算折
    舊，而依行政院所頒「固定資產耐用年數表」及「固定資產
    折舊率表」之規定，非運輸業用客車之耐用年數為5年，依
    定率遞減法每年折舊千分之369結果，零件折舊後之餘額為
    8,846元（第1年折舊值40,150×0.369=14,815、第1年折舊
    後價值40,150-14,815=25,335，第2年折舊值25,335×0.369
    =9,349、第2年折舊後價值25,335-9,349=15,986，第3年折
    舊值15,986×0.369=5,899、第3年折舊後價值15,986-5,899
     =10,087，第4年折舊值10,087×0.369×(4/12)=1,241、第
    4年折舊後價值10,087-1,241=8,846），至於工資，則不因
    新舊車輛而有所不同，被告自應全額賠償，兩者合計21,628
    元（計算式：8,846＋12,782＝21,628）。
五、再按損害之發生或擴大，被害人與有過失者，法院得減輕賠
    償金額，或免除之。前二項之規定，於被害人之代理人或使
    用人與有過失者，準用之。民法第217條第1項及第3項定有
    明文。其立法目的在於平衡被害人與加害人之賠償責任，即
    於被害人本身，或其代理人或使用人對於損害之發生或擴大
    與有過失時，由法院斟酌情形，減輕或免除加害人之賠償金
    額，以免失諸過苛（最高法院91年度台上字第1433號判決可
    資參照）。經查：本件交通事故之發生，原告自承：系爭車
    輛之駕駛人即訴外人陳鴻章有50％之過失責任等語不諱（參
    見本院110年9月28日言詞辯論筆錄），並有本院依職權調取
    109年度板簡3282號民事判決影本可佐，則被告及訴外人陳
    鴻章均有過失甚明，本院審酌本件交通事故發生之經過情形
    及情節，認訴外人陳鴻章就本件車禍之發生有50％之過失責
    任，被告自得主張過失相抵，是被告就系爭車輛損害之賠償
    金額應減為10,814元（21,628×50％＝10,814，元以下四捨
    五入）。
六、末按「被保險人因保險人應負保險責任之損失發生，而對於
    第三人有損失賠償請求權者，保險人得於給付賠償金額後，
    代位行使被保險人對於第三人之請求權；但其所請求之數額
    ，以不逾賠償金額為限。」，保險法第53條第1項定有明文
    。經查：原告已依保險契約之約定賠付訴外人陳鴻章修復系
    爭車輛之費用52,932元，有原告提出之統一發票可參，則訴
    外人陳鴻章因本件車禍所受損害已獲得填補，揆諸前開說明
    ，原告於賠償金額之範圍內得代位行使訴外人陳鴻章對於第
    三人（即被告）之請求權，而本件訴外人陳鴻章依據民法侵
    權行為損害賠償請求權規定得請求被告賠償之金額合計10,8
    14元，亦如上述，則原告自得請求被告如數給付。
七、從而，原告本於保險法第53條代位求償權及侵權行為損害賠
    償之法律關係，請求被告給付52,932元及自起訴狀繕本送達
    翌日起至清償日止，按年息5％計算之利息，於上開10,814
    元及自109年11月14日起至清償日止，按年息5％計算之利息
    ，於法有據，應予准許，逾此部分之請求，難謂有理，應予
    駁回。
八、本件係關於請求金錢之給付，且其標的金額或價額在100,00
    0元以下者之小額訴訟，應併依民事訴訟法第436條之19之規
    定，確定兩造應負擔之訴訟費用額為如主文第3項所示金額
    ，及就被告敗訴部分依職權宣告假執行及被告得供相當擔保
    金額而免為假執行。
中    華    民    國   110    年    10    月    15    日
                  臺灣新北地方法院板橋簡易庭
                      法  官  李昭融
以上正本係照原本作成。
如不服本判決，應於送達後20日內，向本庭（新北市○○區○○
路一段30巷1號）提出上訴狀並表明上訴理由，如於本判決宣示
後送達前提起上訴者，應於判決送達後20日內補提上訴理由書（
須附繕本）。如委任律師提起上訴者，應一併繳納上訴審裁判費
。
中    華    民    國   110    年    10    月    15    日
                      書記官  王昱平